臺灣基隆地方法院民事簡易判決
111年度基簡字第995號
原      告  華南產物保險股份有限公司

法定代理人  陳文智  
訴訟代理人  林唯傑  
被      告  呂純美  

上列當事人間請求損害賠償事件，本院於民國111年11月10日言
詞辯論終結，判決如下：
    主      文
被告應給付原告新臺幣壹拾貳萬零肆拾陸元，及自民國一百一十
一年十月二十五日起至清償日止，按週年利率百分之五計算之利
息。
原告其餘之訴駁回。　　
訴訟費用由被告負擔百分之八十九，餘由原告負擔。
本判決原告勝訴部分得假執行；但被告如以新臺幣壹拾貳萬零肆
拾陸元預供擔保，得免為假執行。  
    事實及理由
一、原告主張：被告於民國110年8月28日7時25分許，騎乘車牌
    號碼000-0000號普通重型機車（下稱系爭機車），行經基隆
    市仁愛區仁一路與愛六路口時，因轉彎未禮讓直行車先行，
    與訴外人周欣儀所有由陳奕先所駕駛車牌號碼000-0000號自
    用小客車（下稱系爭汽車）發生碰撞，系爭汽車係由原告承
    保，經送汎德永業汽車股份有限公司竹圍營業所估修，修理
    費用為新臺幣（下同）13萬4,846元（含工資10萬1,709元、
    零件3萬3,137元），原告已於110年9月9日理賠完竣，為此
    依保險法第53條第1項、民法第184條第1項前段、第191條之
    2規定，代位請求被告賠償系爭汽車修理費用等語。並聲明
    ：被告應給付原告13萬4,846元，及自起訴狀繕本送達翌日
    起至清償日止，按週年利率5%計算之利息。
二、被告抗辯略以：被告與訴外人陳奕先已於111年7月26日在基
    隆市信義區調解委員會調解成立，陳奕先同意自行負責修繕
    系爭汽車，並放棄其餘一切民事請求權等語。並答辯聲明：
    原告之訴駁回。
三、原告主張系爭機車碰撞系爭汽車，致系爭汽車受損，已賠付
    被保險人必要修復費用13萬4,846元之事實，已有提出基隆
    市警察局道路交通事故當事人登記聯單、道路交通事故初步
    分析研判表、道路交通事故現場圖、估價單、統一發票、系
    爭汽車行車執照等件影本為證，且為被告所不爭執，並經本
    院職權向基隆市警察局調閱本件道路交通事故資料，有基隆
    市警察局111年10月20日基警交字第1110056486號函附道路
    交通事故相關資料附卷可憑，堪認原告此部分之主張為真實
    可採。
四、原告主張代位請求被告賠償系爭汽車必要修復費用13萬4,84
    6元，為被告所否認，並以前揭情詞置辯，本院判斷如下：
　㈠故意或過失，不法侵害他人之權利者，負損害賠償責任；汽
    車、機車或其他非依軌道行駛之動力車輛，在使用中加損害
    於他人者，駕駛人應賠償因此所生之損害，民法第184條第1
    項前段、第191條之2分別定有明文。汽車行駛至交岔路口，
    轉彎車應讓直行車先行，道路交通安全規則第102條第1項第
    7款亦定有明文。又被保險人因保險人應負保險責任之損失
    發生，而對於第三人有損失賠償請求權者，保險人得於給付
    賠償金額後，代位行使被保險人對於第三人之請求權，但其
    請求之數額，不以逾賠償金額為限，為保險法第53條第1項
    所明定。
　㈡被告於上開時間騎乘系爭機車，由仁一路往東明路方向行駛
　　，疏未注意轉彎車應讓訴外人陳奕先駕駛由愛六路往吉羊橋
    直行之系爭汽車先行，貿然左轉吉羊橋，致碰撞訴外人陳奕
    先駕駛之系爭汽車，有基隆市警察局111年10月20日基警交
    字第1110056486號函附道路交通事故相關資料附卷可憑，堪
    認被告騎乘系爭機車違反道路交通安全規則第102條第1項第
    7款規定，此過失不法行為致發生本件事故，被告復未舉證
    證明其對於防止損害之發生，已盡相當之注意，且被告之過
    失行為與系爭汽車所受損害間有相當因果關係，則被告對系
    爭汽車所受損害應負侵權行為損害賠償責任，而原告已依保
    險契約給付系爭汽車之修復費用，自得依上開法律規定代位
    行使對被告之損害賠償請求權。
  ㈢被告雖抗辯其已於111年7月26日與陳奕先調解，雙方並約定
    陳奕先同意自行修繕系爭汽車，原告不得再向被告求償云云
    ，固據提出基隆市○○區○○○○○000○○○○○000000號調解書影本
    為證。惟按保險事故發生，被保險人對第三人有損害賠償請
    求權者，於保險人履行其保險賠償義務後，其請求權即當然
    移轉於保險人，被保險人於受領保險給付之範圍內，對第三
    人之債權既已喪失，則其與第三人縱有和解或拋棄情事，亦
    不影響保險人因保險給付而取得之代位權（最高法院86年度
    台上字第985號判決意旨參照）。原告於110年9月9日即已賠
    付系爭汽車修復費用134,846元予被保險人周欣儀，有統一
    發票可憑，則自該日起，周欣儀對被告之損害賠償請求權，
    於上述給付範圍內，即當然移轉予原告，且陳奕先並非系爭
    汽車車主，對被告本無損害賠償請求權，陳奕先於111年7月
    26日同意自行負責修繕系爭汽車，並不影響原告因給付系爭
    汽車修復費用已取得之代位權。
  ㈣另負損害賠償責任者，除法律另有規定或契約另有訂定外，
    應回復他方損害發生前之原狀；第1項情形，債權人得請求
    支付回復原狀所必要之費用，以代回復原狀，民法第213條
    第1項、第3項定有明文。但修理材料以新品換舊品，應予折
    舊（最高法院77年度第9次民事庭會議決議㈠參照）。查系爭
    汽車於109年4月30日領照，有行車執照在卷足憑，至110年8
    月28日受損時止，依營利事業所得稅查核準則第95條第6款
    規定：「固定資產提列折舊採用定率遞減法者，以一年為計
    算單位，其使用期間未滿一年者，按實際使用之月數相當於
    全年之比例計算之，不滿一月者，以月計」之方法計算結果
    ，使用之時間應以1年4月計，系爭汽車及附加零件已有折舊
    ，原告亦同意計算折舊，應將折舊部分予以扣除。本院依行
    政院所頒固定資產耐用年數表及固定資產折舊率之規定，小
    客車之耐用年數為5年，依定率遞減法每年折舊千分之369，
    原告請求之零件費用3萬3,137元，依上開標準計算折舊額為
    1萬4,800元【計算式：①33,137×0.369＝12,228，②（33,137－
    12,228）×0.369×4/12＝2,572，①＋②＝14,800，小數點以下四
    捨五入，以下同】扣除折舊額後，原告所得請求之零件費用
    為1萬8,337元（計算式：33,137－14,800＝18,337），加上不
    應折舊之工資10萬1,709元，則修復系爭汽車之必要費用應
    為12萬46元。
五、綜上所述，原告依侵權行為及代位求償之法律關係，請求被
    告給付12萬46元，及自起訴狀繕本送達翌日即111年10月25
    日起至清償日止，按週年利率5%計算之利息，為有理由，應
    予准許，超過這個部分的請求，為無理由，應予駁回。
六、本件係民事訴訟法第427條第1項所定之標的金額50萬元以下
    之財產權訴訟，本院為被告敗訴判決部分，應依職權宣告假
    執行，並依同法第392條第2項規定，依職權宣告被告預供擔
    保，得免為假執行。
七、本件事證已經明確，兩造其餘主張陳述及所提之證據，經本
    院斟酌後，認均不足以影響本判決之結果，自無逐一詳予論
    駁之必要，併此敘明。　　
八、結論：本件原告之訴為一部有理由，一部無理由，依民事訴
    訟法第436條第2項、第79條、第389條第1項第3款、第392條
    第2項，判決如主文。
中　　華　　民　　國　　111 　年　　11　　月　　24　　日
                  基隆簡易庭法　官　陳湘琳　　　　　
以上正本係照原本作成。
對於本件判決如有不服，應於收受送達後20日內向本院提出上訴
書狀，上訴於本院合議庭，並按他造當事人之人數附具繕本。如
委任律師提起上訴者，應一併繳納上訴審裁判費。
中　　華　　民　　國　　111 　年　　11　　月　　24　　日
                    　　    書記官　陳柏宏